臺灣桃園地方法院民事裁定　　　　　 100年度司財管字第65號
聲　請　人　新光合成纖維股份有限公司
法定代理人　吳東昇
被 繼 承人　宋廖氏起妹亡）.
關　係　人
即被選任人　財政部國有財產局臺灣北區辦事處桃園分處
法定代理人　吳泰焜
上列聲請人聲請為被繼承人宋廖氏起妹指定遺產管理人事件，本
院裁定如下：
    主      文
選任財政部國有財產局臺灣北區辦事處桃園分處為被繼承人宋廖
氏起妹之遺產管理人。
准對被繼承人宋廖氏起妹（女，民國前38年4 月7 日生，生前最
後住所：新竹州中壢郡平鎮庄宋屋字廣興二百九十六番地）之大
陸地區以外之繼承人為承認繼承之公示催告。
聲請人應於收受本裁定之日起貳拾日內，將本裁定登載於公報、
新聞紙或其他相類之傳播工具。
如有被繼承人之大陸地區以外之繼承人，應自本公示催告最後登
載公報、新聞紙或其他相類之傳播工具之日起壹年零伍日內向本
院陳報承認繼承，如不於公示期限內申報承認繼承時，被繼承人
之遺產於大陸地區之繼承人依法繼承、清償債權並交付遺贈物後
有賸餘者歸屬國庫。
聲請程序費用由被繼承人宋廖氏起妹之遺產負擔。
    理      由
一、按「先順序繼承人均拋棄其繼承權時，由次順序之繼承人繼
    承。其次順序繼承人有無不明或第四順序之繼承人均拋棄其
    繼承權者，準用關於無人承認繼承之規定。」，民法第1176
    條第6 項定有明文。又「繼承開始時，繼承人之有無不明者
    ，由親屬會議於一個月內選定遺產管理人，並將繼承開始及
    選定遺產管理人之事由，向法院報明。」，「親屬會議依前
    條規定為報明後，法院應依公示催告程序，定六個月以上之
    期限，公告繼承人，命其於期限內承認繼承。」，「無親屬
    會議或親屬會議未於前條所定期限內選定遺產管理人者，利
    害關係人或檢察官，得聲請法院選任遺產管理人，並由法院
    依前項規定為公示催告。」，民法第1177條、第1178條第1
    項、第2 項亦有明文。民法第1177條所謂繼承開始時繼承人
    有無不明，係指戶籍簿上無可知之法定繼承人或雖有之而皆
    為繼承之拋棄而言（最高法院88年度臺上字第3185號判決參
    照）。再「無人承認之繼承事件，由繼承開始時被繼承人住
    所地之法院管轄。」，非訟事件法第145 條第1 項規定甚明
    。
二、本件聲請意旨略以：緣聲請人與第三人宋昌喜為桃園縣平鎮
    市○○段675 地號、676 地號等兩筆土地之共有人，而宋昌
    喜已於民國（下同）23年死亡並無子嗣，其養母宋廖氏起妹
    於同年2 月25日戶主相續而繼為戶主，為其合法繼承人，惟
    宋廖氏起妹復於31年4 月3 日死亡絕家，依法繼承業已開始
    ，而宋廖氏起妹並無繼承人，亦無依民法第1177條規定經親
    屬會議選定遺產管理人，迄今已近70年。今聲請人欲依土地
    法第34條之1 規定處分上開共有土地，然因上情致難以依法
    給付他共有人即宋廖氏起妹應得之對價或補償，聲請人為保
    障權益，爰以利害關係人地位，聲請鈞院准予指定財政部國
    有財產局為被繼承人宋廖氏起妹之遺產管理人等語，併提出
    土地登記謄本、日據時期戶籍簿冊影本、除戶戶籍謄本影本
    、被繼承人繼承系統表、遺產清冊等件為證。
三、經查聲請人上開主張，業據其提出上列書證為證，並有桃園
    縣平鎮市戶政事務所以100 年11月29日桃平戶字第10000087
    93號函檢附宋昌喜、宋廖氏起妹個人死亡除戶戶籍資料各1
    份在卷可稽，堪信為真實。是依上開戶籍謄本記載，被繼承
    人宋廖氏起妹應屬繼承人之有無不明，其所遺財產既處於無
    人繼承、無人管理之狀態，則本件即有為被繼承人所遺財產
    選任遺產管理人之必要。按遺產管理人之設，旨在管理保存
    及清算遺產，以免遺產散失，是以遺產管理人具有相當之公
    益色彩；又選任遺產管理人，除慮及管理遺產之公平性外，
    須考慮其適切性，亦即可對其遺產、遺債之情形瞭解較深，
    復與遺債債權人無利害共同關係而得忠誠處理者，優先選任
    為宜。本件經聲請人到庭陳明：被繼承人遺產目前查得僅狀
    載土地兩筆，應無遺債，僅有該兩筆土地所生土地增值稅等
    語（見本院100 年11月9 日訊問筆錄）；而關係人財政部國
    有財產局臺灣北區辦事處桃園分處對擔任本件被繼承人之遺
    產管理人乙事函覆略以：本分處無意見等語，有該分處100
    年9 月15日台財產北桃一字第1000007172號函在卷可考。參
    諸民法1185條規定，無繼承人承認繼承，其遺產於清償債權
    ，並交付遺贈物後，如有謄餘，歸屬國庫。又國有財產局為
    國庫之綜理機關，此觀國有財產法第9 條第2 項規定甚明，
    其備有財產管理專才，由其擔任本件遺產管理人職務應最適
    當，爰依首揭規定選任關係人財政部國有財產局臺灣北區辦
    事處桃園分處為被繼承人宋廖氏起妹遺產之遺產管理人，並
    依法為公示催告。
四、依非訟事件法第157 條，裁定如主文。
五、如不服本裁定，應於送達後10日內向本院提出抗告狀，並應
    繳納抗告費用新台幣1,000 元。
中    華    民    國   100    年    12    月    19    日
                  家事法庭  司法事務官  蔡育庭
以上正本係照原本作成。